【裁判字號】    98,台上,1540
【裁判日期】    980326
【裁判案由】    偽造貨幣
【裁判全文】
最高法院刑事判決            九十八年度台上字第一五四０號
上  訴  人  台灣高等法院檢察官檢察官
上  訴  人
即  被  告  甲○○
上列上訴人等因被告偽造貨幣案件，不服台灣高等法院中華民國
九十五年六月十五日第二審判決（九十五年度上訴字第一一二九
號，起訴案號：台灣台北地方法院檢察署九十四年度偵字第一二
六六二號），提起上訴，本院判決如下：
    主  文
原判決撤銷，發回台灣高等法院。
甲○○之上訴駁回。
    理  由
一、撤銷發回部分（即檢察官上訴部分）
本件原判決認定被告甲○○意圖供行使之用，於民國九十三年間
在台北某處，明知不詳姓名之人所交付之通用紙幣新台幣（下同
）仟元鈔二十張（XM988511GT二張、LX575657EU二張，FV624901
QZ、FZ908199TL、JP999792XD、LQ720109VZ、VF833967MS、LB97
7422ER、FV624901QF、EM755699EU、RD102883BU、SB509516RH、
ET642227GB、ZD217715JR、MS702093FB、RD975433UZ、EM222698
ES、EM795769EU，各一張）係偽造之通用紙幣，竟仍收集之，並
將其中二張（XM988511GT、FV624901QZ）置於隨身攜帶皮包內，
其餘則置於台北市○○區○○路四十七號住處房間內之保險箱中
，伺機使用。嗣於九十四年七月十三日，為警在台北縣板橋市○
○街七十八巷四號四樓查獲，並先後扣得上述二十張偽造仟元鈔
等情。因而撤銷第一審諭知被告無罪之判決，改判論處被告意圖
供行使之用而收集偽造之通用紙幣罪刑（處有期徒刑三年），固
非無見。
惟查（一）認定犯罪事實應依證據，為刑事訴訟法所明定，故被
告否認犯罪事實所持之辯解，縱屬不能成立，仍非有積極證據足
以證明其犯罪行為，不能遽為有罪之認定。被告否認有本件之犯
行，原判決則以被告前後就持有偽鈔之原因，先供稱係朋友「給
的」，改稱係朋友「丟的」，再改稱係回帳而交付，明顯不同，
是該偽鈔究係是否如被告改稱係酒客回帳交付，自有可疑。又依
鑑驗偽鈔結果，該等偽鈔之製造方法粗劣，外觀上望之即可區分
係偽鈔，況且，XM988511GT、LX575657EU各有二張，如被告係回
帳而取得，自應有客觀之簽帳資料可供核對，但被告無法提出，
已嫌無據。且依被告從事酒店工作，如有該回帳之情事，自應更
謹慎核對始符常情，而被告所稱收受地點在台中，又何須帶回台
北，並帶二張在身上？況且，被告於遭警查獲時，亦被查獲「製
造500 偽鈔浮水印章」一枚，可見被告就偽鈔辨識，應無困難存
在，而認定被告有本件犯行。但究竟有何積極證據足以證明被告
係於九十三年間在台北某處，明知不詳姓名之人所交付之如原判
決所示之通用紙幣，且明知其是偽鈔，仍意圖供行使之用，加以
收集，俟機使用。原判決並未詳予論述說明，即以被告否認犯罪
事實所持之辯解不足採信，遽為有罪之認定，尚嫌理由欠備。（
二）判決所載之理由，前後相互牴觸者，即屬判決所載理由矛盾
，依刑事訴訟法第三百七十九條第十四款後段之規定，其判決當
然為違背法令，足以構成撤銷之原因。原判決理由先說明：被告
前後就持有偽鈔之原因，先供稱係朋友「給的」，改稱係朋友「
丟的」，再改稱係回帳而交付，明顯不同，是該偽鈔究係是否如
被告改稱係酒客回帳交付，已有可疑？又依上開鑑驗偽鈔結果，
該等偽鈔之製造方法粗劣，外觀上望之即可區分係偽鈔。況且，
XM988511GT、LX575657EU各有二張，如被告係回帳而取得，自應
有客觀之簽帳資料可供核對，但被告無法提出，亦嫌無據。且依
被告從事酒店工作，如有該回帳之情事，自應更謹慎核對始符常
情，而被告所稱收受地點在台中，又何須帶回台北，並帶二張在
身上，顯與常情未合。又被告遭警查獲時，身上持有偽鈔二張，
被告於警詢、偵查中就此持有帶在身上，並未供稱原因，然於第
一審改稱係方便與蘇姓友人碰頭時可理論云云，但被告亦供稱該
蘇姓友人常常關機，無法聯絡，則被告上開辯稱，自難輕信等情
（見原判決第三頁倒數第八行以下至第四頁第十行）。因認被告
於第一審所辯稱如原判決所示之偽造紙幣係九十三年十月間某日
，綽號小蘇之友人在台中市○○路、公園路附近三商百貨前清償
酒帳時交付給被告等語，並不可採。然原判決理由後又敘述：被
告將十八張偽鈔放置家中保險箱內，而被告自九十三年十月間持
有該偽鈔，至九十四年七月遭警查獲，長達九月之久，倘其確無
行使意圖，實無仍予留存，並取其中二張放置身上之理等語（見
原判決第四頁第十至十三行），以此作為認定被告係意圖供行使
之用而收集偽造之通用紙幣之憑據。似又採用被告於第一審所稱
九十三年十月間某日，綽號小蘇之友人將該偽造之紙幣交給伊之
辯詞，其判決所載之理由矛盾，判決當然違背法令。檢察官為被
告之利益提起上訴，其上訴意旨指摘原判決不當，尚非全無理由
，應認原判決有撤銷發回更審之原因。
二、上訴駁回部分（即甲○○上訴部分）：
查第三審上訴書狀，應敘述上訴之理由，其未敘述者，得於提起
上訴後十日內補提理由書狀於原審法院，已逾上述期間，而於第
三審法院未判決前仍未提出上訴理由書狀者，第三審法院應以判
決駁回之，刑事訴訟法第三百八十二條第一項、第三百九十五條
後段規定甚明。本件被告甲○○經原判決論處被告意圖供行使之
用，而收集偽造之通用紙幣罪刑（處有期徒刑三年）後，不服原
判決，於九十五年七月十一日具狀提起上訴，並未敘述理由，迄
今逾期已久，於本院未判決前仍未提出上訴理由，依上開規定，
其上訴自非合法，應予駁回。
據上論結，應依刑事訴訟法第三百九十五條後段、第三百九十七
條、第四百零一條，判決如主文。
中    華    民    國  九十八  年    三    月  二十六  日
                      最高法院刑事第二庭
                          審判長法官  莊  登  照
                                法官  陳  世  淙
                                法官  許  錦  印
                                法官  林  錦  芳
                                法官  洪  昌  宏
      本件正本證明與原本無異
                                      書  記  官
中    華    民    國  九十八  年    三    月  三十一  日
                                                     m


司法院資訊處製作；財團法人民間司法改革基金會備份。
